【裁判字號】    97,上易,2116
【裁判日期】    990413
【裁判案由】    詐欺
【裁判全文】
臺灣高等法院臺中分院刑事判決        97年度上易字第2116號
上  訴  人  臺灣臺中地方法院檢察署檢察官
上  訴  人
即  被  告  丁○○
選任辯護人  張繼準律師
            徐祐偉律師
            常照倫律師
上  訴  人
即  被  告  戊○○原名劉宏昌.
選任辯護人  呂勝賢律師
上列上訴人因被告等詐欺案件，不服臺灣臺中地方法院97年度易
字第1534號中華民國97年 7月31日第一審判決（起訴案號：臺灣
臺中地方法院檢察署96年度偵字第 17003號、97年度偵字第4391
號），提起上訴，本院判決如下：
    主  文
原判決關於丁○○、戊○○部分撤銷。
丁○○犯共同詐欺取財罪，共肆罪，各處有期徒刑壹年；均減為
有期徒刑陸月，如易科罰金，皆以新臺幣壹仟元折算壹日。應執
行有期徒刑壹年貳月，如易科罰金，以新臺幣壹仟元折算壹日。
戊○○犯共同詐欺取財罪，共肆罪，各處有期徒刑捌月，均減為
有期徒刑肆月，如易科罰金，皆以新臺幣壹仟元折算壹日。應執
行有期徒刑拾月，如易科罰金，以新臺幣壹仟元折算壹日。
    事  實
一、丁○○、高紹昌為男女朋友關係，而戊○○（原姓名劉宏昌
    ）與高紹昌係朋友關係。丁○○與高紹昌二人係位於宜蘭縣
    羅東鎮○○路 152號11樓「精湛開發建設股份有限公司（下
    稱精湛公司）」之實際負責人（登記負責人為丙○○）；丁
    ○○另係位於臺中市○區○○○路379號2樓「廣霈國際貿易
    有限公司（下稱廣霈公司）」之實際負責人（登記負責人亦
    為丙○○）；乙○○（業經原審法院以96年度易字第6349號
    判決判處有期徒刑七月，減為有期徒刑三月又十五日在案）
    則係中部汽車股份有限公司（下稱中部汽車公司）文雅營業
    所業務主任。劉宏昌、丁○○、高紹昌、乙○○與綽號「阿
    茂」之陳建茂五人共同基於詐欺之犯意聯絡，意圖為自己不
    法之所有，先由陳建茂與乙○○提議利用信用不佳之人頭向
    中部汽車公司購買新車當權利車轉售獲取差價利益；經徵得
    劉宏昌及丁○○之同意後，隨即自民國95年 9月間起至95年
    11月間止，先由劉宏昌以丁○○、高紹昌所經營之精湛公司
    及廣霈公司欲以公司員工名義購車以供公司業務使用為由，
    經由乙○○以中部汽車公司文雅營業所業務主任之身分向和
    潤企業股份有限公司（下稱和潤公司）接洽購買如附表所示
    之車輛後；再由劉宏昌、丁○○分別在臺中及宜蘭地區，以
    每人新臺幣（下同）5000元之代價，找來有幫助詐欺犯意之
    黃淑美、鄧振吉、陳孟秋（已歿，業經原審法院以96年度簡
    上字第1003號判決不受理在案）、蔡幸宜（業經原審法院以
    97年度易字第 609號判決判處有期徒刑三月，減為有期徒刑
    一月又十五日在案）、張春長、胡小玲、周季宏、張褚澈、
    莊俊龍、蔣介宏、張志彥、何永欽、林麗玲、林國雄、朱淑
    真、黃勝杰、甲○○、詹宏偉、邱啟評、謝惠如、林智賢、
    林清源、李志豪、莊美華、蔡佳秀、鄭簽、沈家揚、李文山
    等人充當如附表所示車輛之人頭車主及人頭保證人；再由乙
    ○○透過劉宏昌，分別先後(一)於95年 9月27日，接續在臺中
    市○○路某泡沫紅茶店，向人頭車主及保證人黃淑美、鄧振
    吉、陳孟秋、蔡幸宜、張春長、胡小玲、周季宏、張褚澈等
    人辦理對保；(二)接續於95年10月 7日，在宜蘭縣羅東鎮○○
    路 152號11樓之精湛公司，向人頭車主及保證人莊俊龍、蔣
    介宏、張志彥、何永欽、林麗玲、林國雄、朱淑真、黃勝杰
    辦理對保；(三)接續於95年10月17日，在中部汽車公司文雅營
    業所，向人頭車主及保證人甲○○、詹宏偉辦理對保；(四)接
    續於95年10月24日，在宜蘭縣羅東鎮○○路 152號11樓之精
    湛公司，向人頭車主及保證人邱啟評、謝惠如、丙○○、林
    智賢、林清源、李志豪、莊美華、蔡佳秀、鄭簽、沈家揚、
    李文山等人辦理對保。乙○○分別在購車資料上虛偽填載人
    頭車主、保證人於如附表所示公司任職之不實資料；並由人
    頭車主及保證人在動產擔保附條件買賣契約書、動產擔保附
    條件買賣設定登記申請書、貸款申請書等文件簽名後，即將
    前開資料交予不知情之和潤公司臺中營業處業務主任蕭志明
    ，委託代為處理以動產擔保附條件買賣之方式購買如附表所
    示之TOYOTA廠牌車輛之事宜。致使和潤公司誤認如附表所示
    之人頭車主確有以動產擔保附條件買賣方式分期付款購車之
    真意，並經對保確認無訛，因而陷於錯誤，先後交付如附表
    所示之十四部車輛予乙○○，再由乙○○悉數交付予劉宏昌
    ，劉宏昌即將如附表編號6、7、8、10至14所示之8部車，以
    每部約25萬元之代價，轉售予謝志宗及其他不詳車行，扣除
    新車頭期款、第一、二期分期付款、保險費及人頭費用後，
    每部車平均尚可獲利4至6萬元不等之利潤，所得利益即由劉
    宏昌與丁○○均分；人頭費用5000元則由劉宏昌、丁○○於
    不詳時間，在宜蘭羅東運動公園及其他不詳處所，分別交付
    予如附表所示之人頭車主及保證人收受。嗣因劉宏昌僅代為
    繳納第一期分期款項，即未繼續付款，經和潤公司向如附表
    所示之人頭車主追索無著，無法受償，始知受騙。
二、案經宜蘭縣警察局移送臺灣臺中地方法院檢察署檢察官偵查
    起訴。
    理  由
一、認定犯罪事實所依憑之證據：
  (一)被告劉宏昌對有於前揭時、地，夥同被告丁○○、乙○○及
    綽號「阿茂」之陳建茂等人利用人頭假冒精湛公司、廣霈公
    司員工名義購車，以轉售圖利等情，業經於原審及本院審理
    時坦認屬實；核與同案被告莊俊龍（參照96年度偵字第1700
    3號偵查卷第20頁、原審卷(一)第142頁）、同案被告張志彥（
    參照96年度偵字第17003號卷第20頁、原審卷(一)第142頁）、
    同案被告林麗玲（參照96年度偵字第 17003號卷第19頁、原
    審卷(一)第161頁）、同案被告朱淑真（參照原審卷(一)第141頁
    反面、第143頁）、同案被告李志豪（參照96年度偵字第170
    03號偵查卷第18、131頁、原審卷(一)第91頁反面、第142頁）
    、同案被告邱啟評（參照96年度偵字第17003號卷第19、130
    頁、原審卷(一)第91頁反面）、同案被告蔡佳秀（參照96年度
    偵字第17003號卷第19頁、原審卷(一)第200頁）、同案被告沈
    家揚（參照96年度偵字第 17003號偵查卷第18頁、原審卷(一)
    第 142頁）於偵查及原審中之供述內容，及證人乙○○（參
    照96年度偵字第 17003號卷第21、132頁、原審卷(一)第240頁
    反面至第244頁）、證人余賜傳（參照96年度偵字第17003號
    卷第22頁）、證人謝志宗（參照原審卷(一)第244至245頁）、
    證人王鎮威（參照原審卷(二)第24至25頁）分別於偵查及原審
    中之證述內容大致相符；並有以如附表所示之人頭車主向和
    潤公司申辦汽車貸款所簽立之動產擔保附條件買賣契約書及
    動產擔保交易附條件買賣設定登記申請書影本各十四份（參
    照96年度偵字第 17003號偵查卷第49至83頁）、以如附表所
    示之人頭車主向中部汽車公司訂購車輛之汽車買賣契約書及
    應收帳款查詢報表影本各十三份（參照96年度偵字第 17003
    號偵查卷第86至90、92至 113頁）、以人頭車主張春長名義
    向中部汽車公司文雅營業所業務主任乙○○購買新中古車之
    玉山商業銀行存款憑條影本一紙（參照臺灣臺中地方法院檢
    察署96年度偵字第 17003號偵查卷第91頁）、廣霈公司登記
    資料一份（參照97年度偵字第4391號偵查卷第7至9頁）、精
    湛公司登記資料一份（參照97年度偵字第4391號偵查卷第10
    至12頁）、以如附表所示之人頭車主向和潤公司申辦汽車貸
    款之貸款申請書十四份（參照97年度偵字第4391號偵查卷第
    23至53頁）、被告劉宏昌將附表編號 6、7、8、10至14所示
    之 8部車輛轉售予謝志宗牟利之中古汽車（委賣）合約書十
    一份及汽車讓渡合約書一份（參照宜蘭縣警察局移送卷第18
    1至192頁）等在卷可稽。被告劉宏昌上揭自白供述，與現有
    事證相符，應堪置信。本件此部分之事證已臻明確，被告劉
    宏昌詐欺犯行，應堪認定。
  (二)訊據被告丁○○，對於其係擔任精湛公司、廣霈公司實際負
    責人，及被告劉宏昌利用精湛公司作為對保地點等情，固不
    否認；惟矢口否認有何詐欺之犯行，其於原審及本院分別辯
    稱：伊和同案被告高紹昌是男女朋友，而被告劉宏昌和同案
    被告高紹昌是同村朋友，所以被告劉宏昌在伊公司進出是很
    正常，被告劉宏昌會幫伊調度資金，伊確實未向中部汽車公
    司及和潤公司購買如附表所示之十四部汽車，是公司員工即
    同案被告甲○○事後告知，伊才知道被告劉宏昌用人頭購買
    車輛，被告劉宏昌在警詢供稱伊對其買車之事不了解，卻在
    法院中指稱係伊找人頭買車之原因，是因伊積欠被告劉宏昌
    債務，被告劉宏昌才會想要咬死伊云云（以上為原審時所辯
    部分）；及前揭所指之人頭與保證人伊均不認識，廣霈公司
    是伊經戊○○之介紹而買來，後來我就遷到北屯路 366號18
    樓之 2，因之和潤公司的資料是在忠明路，對此伊皆不知情
    ，伊也沒有到羅東運動公園去，也沒有平均分攤費用，伊只
    有跟戊○○借錢，並且借錢都有明細云云。經查：
    1.對於被告劉宏昌利用如附表所示、信用不佳之人頭車主，
      偽稱為精湛公司、廣霈公司之員工身分，向和潤公司以動
      產擔保附條件買賣之方式，購買十四部車輛，致使和潤公
      司誤信為真，陷於錯誤，而經由汽車經銷商中部汽車公司
      文雅營業所業務主任乙○○交付如附表所示之TOYOTA廠牌
      汽車十四部予被告劉宏昌，再轉售予謝志宗及其他不詳車
      行以資牟利等情，業如前述。因此，本案係利用信用不佳
      之人頭車主透過共犯乙○○所任職之中部汽車公司文雅營
      業所向和潤公司詐購如附表所示之十四部車輛，以轉售圖
      利之犯行，已堪認定。被告丁○○對於如附表所示之人頭
      車主或保證人實際上並非其所經營之精湛公司或廣霈公司
      之員工，及如附表所示之人頭車主並無購車之真意等情，
      於偵查及原審亦均不爭執；是以，本件主要爭執點，應係
      在於被告丁○○有無參與本件利用人頭車主詐購車輛轉售
      之詐欺犯行。
    2.依據被告劉宏昌於原審審理時以證人身分具結證稱：「（
      附表所示）臺中部分人頭編號一到四、九，是由一位王姓
      朋友找來的，該王姓友人是阿茂介紹認識的。其餘宜蘭部
      分的人頭，是透過庭上丁○○介紹的。」、「（附表）編
      號一到四部分，是在臺中雙十路一家泡沫紅茶店（辦理對
      保）。編號九部分，是在中部汽車文雅所對保。其餘宜蘭
      部分，是在羅東的精湛公司對保的。」、「（賣車所得）
      人頭拿 7萬元，宜蘭部分，交給朱淑真去分配。臺中部分
      ，交給王先生去分配。乙○○獲得的是購車業績獎金。剩
      餘的款項，扣除頭期款、保險、第一、二期款後，我與丁
      ○○平均分配，高紹昌沒有分。」、「是拿現金（支付剩
      餘款項二分之一給丁○○），次數、確定金額、交付地點
      ，我忘記了，只記得前後一共拿了30幾萬元，包括臺中及
      宜蘭部分。」、「（警詢中會供稱丁○○對買車的事不了
      解是）因為那時候我被宜蘭警察帶去，丁○○透過宜蘭地
      區的民意代表及警員跟我說沒有問題，做完筆錄就可以回
      去了，就因為丁○○、高紹昌跟我說沒有事，所以我就想
      一個人扛下來就好了。」、「（會在偵查中供稱警詢所述
      均實在）當時我是以為檢察官問我的是找人頭購車及轉售
      的過程，所以我才回答實在。」、「我沒有（與丁○○有
      債權債務糾紛），是我的朋友跟丁○○有債務糾紛，丁○
      ○欠我朋友錢。」、「（問：你朋友向丁○○借錢，是否
      透過你，將錢交給丁○○，丁○○再透過你交票給你朋友
      ？）是。」等語（參照原審卷(二)第20頁反面至第24頁），
      被告劉宏昌於原審中明確交代被告丁○○共同參與之情節
      。
    3.佐以，證人乙○○於原審審理中證稱：「（附表）編號五
      到八，在宜蘭羅東精湛公司對保時，有購買名義人、保證
      人、高紹昌、精湛公司的助理、我、劉宏昌。丁○○有在
      公司內，但是沒有在我們對保的地點，我們對保的地點是
      在公司的會議室裡面。」、「（人頭邱啟評、李志豪的保
      證人是精湛公司登記負責人丙○○）因為和潤公司要求要
      提出房保，所以才會再找丙○○擔任保證人，我告訴劉宏
      昌，劉宏昌就傳真丙○○的資料到和潤公司擔任房保。」
      、「（報案時，會認為丁○○有參與詐騙）因為我在精湛
      公司做完第一批車對保之後，有在精湛公司泡茶，丁○○
      、高紹昌、劉宏昌、陳建茂都有在場，當時丁○○提到要
      購買車輛，作為宜蘭、台北員工交通之用，我以為這批車
      就是丁○○要購買的，而且高紹昌也有這樣提過，所以我
      就沒有懷疑。」、「丁○○有講到要在新的土地作開發，
      我才會（在人頭沈家揚、蔡佳秀之貸款申請書上）記下來
      （將在七期開新案），也是在泡茶時丁○○講到的，時間
      是在第二次到精湛公司對保後泡茶時。」等語（參照原審
      卷(二)第 240頁反面至第241頁、第243頁正、反面）；及其
      於偵查中供稱：「（問：貸款申請書上很多購車人，並不
      是精湛、廣霈的員工，為何你都毫無懷疑？）很多公司的
      招牌都有跟廣沛及精湛掛在一起，我有去這些公司看過。
      蕭志明（和潤公司對保人員）也有去看過，我之前誤解對
      保的意義，我只確認客戶親簽並告知他簽的文件是什麼。
      」、「（當時這些客戶在辦對保時）我有問他們是哪家公
      司的員工及收入，他們有告訴我。」等語（參照97年度偵
      字第7713號偵查卷影本第 2頁）。證人乙○○先後二次前
      往宜蘭縣羅東鎮，在被告丁○○之精湛公司內向如附表編
      號5至8、10至14所示之人頭車主及保證人辦理對保手續時
      ，被告丁○○與同案被告高紹昌均有在公司內，事後並有
      與證人乙○○聊天，可見被告丁○○及同案被告高紹昌均
      知悉被告劉宏昌要利用如附表所示之人頭車主及保證人向
      和潤公司貸款購車之事，被告丁○○及同案被告高紹昌事
      後復均未向被告劉宏昌詳細追問或表質疑，依此推斷，被
      告丁○○及同案被告高紹昌顯然事先已知悉被告劉宏昌利
      用人頭購車之詐欺犯行。
    4.復以，被告丁○○自承係精湛公司及廣霈公司之實際負責
      人，而登記負責人丙○○僅是公司員工，領薪水的，則被
      告丁○○就附表所示之人頭車主、人頭保證人，以其公司
      員工名義，一群人在其公司會議室辦理對保，其中被告邱
      啟評、李志豪二位並因年紀過輕，尚須名下擁有房地之公
      司登記負責人丙○○再行出面擔任保證人，被告丁○○身
      為公司實際負責人，豈能諉為不知而未參與？況且，如附
      表編號5至8、10至14所示之人頭車主之對保地點，均係在
      宜蘭縣羅東鎮之精湛公司會議室內辦理，並當場告知對保
      人乙○○渠等在公司內之職稱及收入狀況，若非被告丁○
      ○與被告劉宏昌有所勾串，被告劉宏昌豈能一手遮天，在
      被告丁○○之公司內膽大妄為而未遭察覺？是以，被告劉
      宏昌於案發之初在警詢時供稱被告丁○○未參與云云（參
      照宜蘭縣警察局移送卷第22、23頁），顯係迴護被告丁○
      ○之詞，自無從據以採信，資為有利於被告丁○○之具體
      事證。
    5.再者，依據證人余賜傳於原審審理中具結證稱：伊從事土
      地介紹，因而認識被告丁○○，而同案被告朱淑真是伊鄰
      居，當時在精湛公司擔任清潔工，同案被告朱淑真夫妻告
      訴伊，剛開始不是要買車，而是要當人頭報稅，後來轉為
      人頭車主，因為同案被告朱淑真夫妻是伊介紹去精湛公司
      做清潔工作的，伊才會替同案被告朱淑真出面處理其與精
      湛公司間購車貸款的事等語（參照原審卷(二)第25頁反面至
      第27頁）；其先前於偵查中亦具結證稱：本來不知道同案
      被告高紹昌有用人頭買車，後來同案被告朱淑真跟我說，
      他與其他幾個人被被告丁○○利用去買車等語（參照96年
      度偵字第 17003號偵查卷第22頁）；以及同案被告朱淑真
      於原審準備程序中亦供稱：同案被告莊俊龍、張志彥、林
      麗玲是余傳賜透過其女性朋友要伊找來當人頭的，被告李
      志豪是被告林麗玲找來的人頭、被告丁○○和被告劉宏昌
      是把要分給人頭的錢交給余傳賜的女性朋友，不是給伊等
      語（參照原審卷(一)第141頁反面、第143頁），相互勾稽，
      佐以證人余賜傳與被告丁○○於95年 9月26日20時40分38
      秒至20時41分57秒之通聯譯文「余賜傳：我跟你講我少年
      的有找一個信用可以要配合的，他的意思只要有錢就好。
      丁○○：好的我明天過去拿。」及95年9月28日13時9分53
      秒至13時11分55秒之通聯譯文：「丁○○：不是叫你將身
      分證收一收拿給我。余賜傳：我知道他們已經在收了。丁
      ○○：身分證你要先拿給我，我在臺中先用電腦查一下不
      然到時候一趟路下來。余賜傳：我知道已經叫他們收了。
      」等語（參照宜蘭縣警察局警卷第148頁、149頁），顯見
      被告丁○○與證人余賜傳間存在有相當程度之合作及信任
      關係，其透過證人余賜傳及同案被告朱淑真找來人頭擔任
      人頭車主及人頭保證人，並要余賜傳先蒐集該等人頭之身
      分證件，即屬合理。再與同案被告莊俊龍（參照原審卷(一)
      第142頁）、同案被告張志彥（參照原審卷(一)第142頁）、
      同案被告林麗玲（參照原審卷(一)第 161頁）、同案被告李
      志豪（參照原審卷(一)第 142頁）、同案被告邱啟評（參照
      原審卷(一)第 142頁）等人所述，關於渠等係由同案被告朱
      淑真找來當人頭之情相互對照可知，被告劉宏昌所述，關
      於宜蘭地區之人頭係由被告丁○○透過同案被告朱淑真尋
      得之情（參照原審卷(一)第 141頁反面），應當具有相當程
      度之可信度。
    6.況且，依據95年12月3日21時9分42秒被告丁○○與被告劉
      宏昌間之通聯譯文：「丁○○：阿昌他們現在下來宜蘭找
      車主，一個一個去找由警察帶著來。劉宏昌：沒關係給他
      去找。丁○○：那是怎麼回事。劉宏昌：就是二部車子被
      過戶走了。丁○○：那二部車子你賣二十幾萬。劉宏昌：
      是的那二部出問題照相沒辦法照。丁○○：那怎麼辦找到
      丙○○財產會被查封，確定丙○○有做保證人。劉宏昌：
      我很確定丙○○，和潤公司沒有接案也沒有撥錢。丁○○
      ：沒有接案怎麼撥錢。劉宏昌：那二部沒有撥錢，就是先
      交車後撥款，結果證件送到和潤沒過打回來，要求要補人
      我沒辦法補，為了挽救那二部車我叫丙○○簽，送上去又
      被打回來。丁○○：他拿來丙○○二個權狀都有。劉宏昌
      ：那是後來再送的我跟你保證沒有，他們幾個上去。丁○
      ○：和潤跟警察共五個人過來，等下會不會跟我公司都有
      事，他還問我們公司的資料你為什麼會有。劉宏昌：不會
      有事，資料你說我跟你拿的要辦你的那部 CAMRA的車就好
      了。丁○○：你自己要小心剛剛有講二部車被你們過掉了
      。劉宏昌：我知道，我等下要關機阿蓮知道這支電話。」
      觀之，被告丁○○就以人頭購買的二部車，業經劉宏昌轉
      售二十幾萬元及名下有不動產之公司人頭負責人丙○○有
      供做購車之保證人使用等事實，均於該次通聯對話前已有
      所知悉，顯然其與被告劉宏昌間確有共同以人頭佯稱為旗
      下公司員工之手段，詐購車輛後再以出售權利車方式轉售
      牟利之犯意聯絡及行為分擔，其為詐欺罪之共同正犯，應
      屬無訛。
    7.至於，同案被告高紹昌部分，被告劉宏昌雖供稱同案被告
      高紹昌並不知情亦未參與云云，惟依據證人乙○○於原審
      審理中具結證稱：「編號五到八（莊俊俊龍、張志彥、林
      麗玲、朱淑真），在宜蘭羅東精湛公司對保時，有購買名
      義人、保證人、高紹昌、精湛公司的助理、我、劉宏昌（
      在場）。」、「編號十到十四（李智豪、邱啟評、林智賢
      、蔡佳秀、沈家揚），在宜蘭羅東精湛公司對保時，有購
      買名義人、保證人、朱淑真、高紹昌、精湛公司的助理（
      在場）。」、「（對保現場）精湛公司的助理端茶水進來
      ，高紹昌都會進來看一看，跟人頭點頭打個招呼，有沒有
      說話我沒有印象。」、「（貸款申請書除了借款人、連帶
      保證人簽名之外）其他資料是和潤公司填寫的，但是我要
      提供車主及連帶保證人的資料給他們填載，而且要核對身
      分證。」、「（貸款申請書之填寫）我們在對保時，會留
      下購車人的年籍資料及連絡電話，收入所得、任職公司，
      我們會將這些資料填載在連帶保證人雙證件影本的上面，
      再提供給和潤公司。」等語（參照原審卷(一)第 240頁反面
      至第 242頁），可見同案被告高紹昌在證人乙○○前往精
      湛公司向人頭辦理對保手續時均有在場。又如附表編號十
      三、十四所示之購車名義人蔡佳秀、沈家揚部分之貸款申
      請書，其中關於日後分期車款繳付之「劃撥單寄送處」欄
      位，均勾選「其他」，並另註明劃撥單寄送處為「臺中市
      ○○○○街六號三樓」（參照97年度偵字第4391號偵查卷
      第48、49頁），該址既非購車名義人即同案被告蔡家秀、
      沈家揚之戶籍地，亦非精湛公司之所在地，而係同案被告
      高紹昌之戶籍地，此有原審調閱同案被告高紹昌、蔡家秀
      、沈家揚三人之個人基本資料查詢結果各一份在卷可稽（
      參照原審卷(一)第39、49、51頁），則貸款申請書雖僅由借
      款人及連帶保證人簽名，惟其他資料則係依證件或借款人
      等之告知而填載，徵諸個人戶籍地之私密性及和潤公司為
      確保日後分期車款能如期繳納之必要性，關於分期款劃撥
      單之寄送處欄位，必係依借款人或保證人之告知而填載無
      疑，則該欄位既非借款人之戶籍地，亦非人頭所偽稱任職
      之精湛公司所在地，竟是形式上毫無關聯之同案被告高紹
      昌之戶籍地，衡以，共同被告劉宏昌於原審中亦以證人身
      分證稱：「高紹昌應該是後面才知道，因為一開始我都是
      跟丁○○聯絡。」等語（原審卷(二)第23頁反面），由此可
      見，同案被告高紹昌就如附表編號十三、十四所示之詐購
      車輛案，與被告劉宏昌、丁○○間確實有共同實行詐欺犯
      罪之犯意聯絡及行為分擔，應堪認定。
    8.被告丁○○於本院另聲請傳喚之證人即如附表編號 9所示
      之人頭車主甲○○，於本院98年8月5日審理時到庭，雖證
      稱：本件借款事宜伊均不知情，伊亦未於相關之文件上簽
      名，復未經任何之對保手續等語；然本件關於如附表編號
      9 所示車輛之借款過程中，證人甲○○確有於相關之借貸
      申請文件上簽名，且經證人乙○○對其本人對保手續等情
      ，業據證人乙○○於本院98年8月5日審理時到庭結證：「
      （審判長問：你對保的時候附表編號 9的甲○○本人有沒
      有去？）有，在我的中部汽車文雅所辦公室裡面簽名的」
      、「（審判長問：有沒有蓋章？）就是簽名。然後用印的
      部分其實在貸款的時候都有印章，公司那邊都會統一提供
      出來，簽名的部分我們一定是確定她本人，印章也不是我
      們蓋的」、「（審判長問：你說的印章是公司拿給你，是
      誰蓋的？）是和潤的部分會有一顆專屬她在用的，這是一
      個制度，有一顆專屬車貸款用的印章；和潤應該在交車的
      時候就全部返還了，他一定會還給她然後會告訴她這是車
      貸的印章，因為以後要解除設定的時候要這顆印章，所以
      這是很多車商的慣例。這顆就是妳車子要用的，然後在交
      還的時候就會連這個交給車主，如果你是貸款車的話」、
      「（審判長問：你的意思是否是她親自簽名的？）對，一
      定要親自簽名而且要核對雙證件」、「（審判長問：你是
      否可以確定是在場的證人甲○○？）是」等語等情，顯見
      證人甲○○上揭於本院審理時所證述其並未同意配合充當
      本件車貸之人頭車主一情，當純屬事後圖卸己身可能成立
      罪責之詞，自難為有利被告丁○○之認定。
    9.綜上所述，被告丁○○參與被告劉宏昌出面主導之詐購車
      輛轉售牟利案件，應堪認定。至於，被告丁○○辯稱與被
      告劉宏昌間有資金往來關係，係基於借貸關係云云，業據
      被告劉宏昌否認在案，且與本案待證事實亦無證據關連性
      存在，自無從資為本案之證據使用。從而，被告丁○○上
      揭所辯，顯均係事後卸責之詞，要難採信。本件事證已臻
      明確，被告丁○○詐欺犯行，亦洵堪認定。
二、論罪科刑部分：
    核被告丁○○、劉宏昌所為，均係犯刑法第三百三十九條第
    一項之詐欺取財罪。被告丁○○、劉宏昌與同案被告高紹昌
    及共犯乙○○、綽號「阿茂」之陳建茂等五人就前開以人頭
    詐購車輛轉售圖利之犯行間，顯有共同實行詐欺犯罪之犯意
    聯絡及行為分擔，為共同正犯。被告丁○○、劉宏昌分別就
    於95年 9月27日辦理對保手續之如附表編號1至4所示車輛部
    分；於95年10月 7日辦理對保手續之如附表編號5至8所示車
    輛部分；於95年10月17日辦理對保手續之如附表編號 9所示
    車輛部分；及於95年10月24日辦理對保手續之如附表編號10
    至14所示車輛部分之各次犯行，其犯罪時間密接、地點又相
    同，均利用同一行為手段，皆侵害同一法益，顯分別係出於
    一個犯罪決意，應各以接續犯之包括一罪論處。而被告二人
    上揭分別四次所犯之詐欺取財罪，均犯意各別，時間、地點
    有異，所利用之人頭車主與保證人亦皆不同，應予分論併罰
    。
三、原審以本案被告丁○○、戊○○二人之前揭事證明確，而予
    論罪科刑，本非無見，惟被告丁○○、戊○○本件犯罪，就
    被告二人分別於95年 9月27日同時所為之如附表編號1至4所
    示車輛部分犯行；於95年10月7日同時所為之如附表編號5至
    8所示車輛部分犯行；於95年10月17日所為之如附表編號9所
    示車輛部分犯行；及於95年10月24日同時所為之如附表編號
    10至14所示車輛部分等之犯行，均應認分別皆為接續犯，而
    為實質上一罪，已詳如前所論述。原審認被告二人對上開如
    附表編號 1至14所示車輛之所為，全部均係接續犯，而僅論
    以一罪，自容有未洽。被告丁○○提起上訴，猶執前詞否認
    犯行；及被告戊○○亦提起上訴，以原審判決量刑顯然過重
    為由，指摘原審判決不當，雖均無理由。然因原判決有上揭
    容有未洽之違誤，檢察官復據以提起上訴，指摘原判決此部
    分不當，即為有理由，應由本院將被告丁○○、戊○○二人
    部分予以撤銷改判；爰審酌被告戊○○、丁○○為謀求不法
    利益，竟利用同案被告邱啟評、李志豪及其他如附表所示之
    信用不良之人，充當人頭買主或人頭保證人，勾結經銷商中
    部汽車公司文雅營業所之業務主任乙○○，以公司購車名義
    ，向和潤公司詐購如附表所示之十四部車輛後，隨即以權利
    車之名義，轉售予謝志宗及其他不詳車行，以獲取差價利益
    ，被告丁○○、戊○○之犯行，誠屬可議，惟因被告戊○○
    犯罪後，均坦承全部犯行，被告戊○○並將整個犯罪情節和
    盤托出，犯後態度良好；而被告丁○○則矢口否認犯行，犯
    後態度不佳，未見悔意，暨被告二人於本案上訴本院後已先
    後與和潤企業股份有限公司成立和解（有其等二人分別與和
    潤公司簽立之和解契約書附卷可稽）等一切情狀，分別量處
    如主文第二、三項所示之刑。又本案被告丁○○、戊○○之
    上開犯罪時間，均係在96年 4月24日以前，爰依中華民國九
    十六年罪犯減刑條例第二條第一項第三款、第七條之規定，
    而分別減其宣告刑二分之一，並依同條例第九條之規定，就
    所減得之刑均諭知易科罰金之折算標準；且皆定其應執行之
    刑，復分別就二人所定應執行之刑，咸予諭知易科罰金之折
    算標準，以示懲儆。扣案之門號0000000000號、0000000000
    號、0000000000號行動電話三支，雖係被告戊○○所有，惟
    並非專供本件詐欺所用之物，自無從併予宣告沒收。另扣案
    之京俊企業股份有限公司零用金明細九張、林見明身分證一
    張、健保卡影本一張、存款簿一張、胡世芳身分證影本一張
    、周進發身分證一張、健保卡影本一張、丙○○身分證影本
    一張、健保卡影本一張、丙○○彰化銀行存款簿影本一張、
    出入表三張等物，與本案並無任何關連，亦均無從併予宣告
    沒收，皆併予敘明。
據上論斷，應依刑事訴訟法第369條第1項前段、第364條、第299
條第1項前段，刑法第28條、第339條第1項、第41條第1項前段、
第51條第5款，刑法施行法第1條之1第1項、第 2項前段，中華民
國九十六年罪犯減刑條例第2條第1項第3款、第7條、第 9條，判
決如主文。
本案經檢察官己○○到庭執行職務。
中    華    民    國    99    年     4    月    13    日
            刑事第一庭  審判長法  官  陳  紀  綱
                              法  官  林  欽  章
                              法  官  張  智  雄
以上正本證明與原本無異。
不得上訴。
                              書記官  詹  雅  婷
中    華    民    國    99    年     4    月    13    日
附錄論罪科刑法條
中華民國刑法第339條
意圖為自己或第三人不法之所有，以詐術使人將本人或第三人之
物交付者，處5年以下有期徒刑、拘役或科或併科1千元以下罰金
。
以前項方法得財產上不法之利益或使第三人得之者，亦同。
前二項之未遂犯罰之。
附表：
┌──┬────┬────┬─────┬────┬────┬────┬─────┐
│編號│車牌號碼│人頭車主│人頭保證人│簽約、對│簽約、對│購入車價│備註      │
│    │        │        │          │保時間  │保地點  │        │          │
├──┼────┼────┼─────┼────┼────┼────┼─────┤
│ 1  │0391-PS │張春長（│胡小玲（偽│95.09.27│臺中市雙│66萬3564│該車已領牌│
│    │        │偽稱沛栩│稱沛栩國際│        │十路泡沫│元      │（故以業代│
│    │        │國際貿易│貿易公司外│        │紅茶店  │        │乙○○為出│
│    │        │有限公司│務）      │        │        │        │賣人）    │
│    │        │業務主任│          │        │        │        │          │
│    │        │）      │          │        │        │        │          │
├──┼────┼────┼─────┼────┼────┼────┼─────┤
│ 2  │8952-PU │黃淑美（│鄧振吉（偽│95.09.27│臺中市雙│78萬8000│          │
│    │        │偽稱廣霈│稱廣霈國際│        │十路泡沫│元      │          │
│    │        │國際貿易│貿易公司業│        │紅茶店  │        │          │
│    │        │公司業務│務）      │        │        │        │          │
│    │        │）      │          │        │        │        │          │
├──┼────┼────┼─────┼────┼────┼────┼─────┤
│ 3  │8873-PU │陳孟秋（│蔡幸宜    │95.09.27│臺中市雙│78萬8000│          │
│    │        │偽稱廣霈│          │        │十路泡沫│元      │          │
│    │        │國際貿易│          │        │紅茶店  │        │          │
│    │        │公司業務│          │        │        │        │          │
│    │        │）      │          │        │        │        │          │
├──┼────┼────┼─────┼────┼────┼────┼─────┤
│ 4  │8921-PU │周季宏（│張褚澈（偽│95.09.27│臺中市雙│68萬9000│          │
│    │        │偽稱金大│稱金大商行│        │十路泡沫│元      │          │
│    │        │商行〈菸│倉管）    │        │紅茶店  │        │          │
│    │        │酒〉倉管│          │        │        │        │          │
│    │        │）      │          │        │        │        │          │
├──┼────┼────┼─────┼────┼────┼────┼─────┤
│ 5  │6352-PS │莊俊龍（│蔣介宏（自│95.10.06│精湛公司│78萬8000│          │
│    │        │偽稱孟禾│稱拖車司機│        │        │元      │          │
│    │        │土地開發│）        │        │        │        │          │
│    │        │建設公司│          │        │        │        │          │
│    │        │現場）  │          │        │        │        │          │
├──┼────┼────┼─────┼────┼────┼────┼─────┤
│ 6  │6361-PS │張志彥（│何永欽    │95.10.06│精湛公司│82萬8000│劉宏昌以25│
│    │        │偽稱信利│          │        │        │元      │萬元價格轉│
│    │        │畜牧場現│          │        │        │        │售予謝志宗│
│    │        │場）    │          │        │        │        │（讓渡書記│
│    │        │        │          │        │        │        │載28萬元）│
├──┼────┼────┼─────┼────┼────┼────┼─────┤
│ 7  │0052-SC │林麗玲（│林國雄    │95.10.06│精湛公司│78萬8000│劉宏昌以25│
│    │        │偽稱孟禾│          │        │        │元      │萬元價格轉│
│    │        │土地開發│          │        │        │        │售予謝志宗│
│    │        │公司現場│          │        │        │        │（讓渡書記│
│    │        │）      │          │        │        │        │載28萬元）│
├──┼────┼────┼─────┼────┼────┼────┼─────┤
│ 8  │0175-SC │朱淑真（│黃勝杰（偽│95.10.06│精湛公司│82萬8000│劉宏昌以25│
│    │        │偽稱信利│稱大彰行老│        │        │元      │萬元價格轉│
│    │        │畜牧場總│闆）      │        │        │        │售予謝志宗│
│    │        │務）    │          │        │        │        │（讓渡書記│
│    │        │        │          │        │        │        │載28萬元）│
├──┼────┼────┼─────┼────┼────┼────┼─────┤
│ 9  │7193-PS │甲○○（│詹宏偉（偽│95.10.17│中部汽車│80萬元  │          │
│    │        │偽稱廣霈│稱高峰股份│        │公司文雅│        │          │
│    │        │國際貿易│有限公司開│        │營業所  │        │          │
│    │        │公司會計│發部）    │        │        │        │          │
│    │        │）      │          │        │        │        │          │
├──┼────┼────┼─────┼────┼────┼────┼─────┤
│ 10 │8163-PW │李志豪（│莊美華（偽│95.10.24│精湛公司│82萬8000│劉宏昌於95│
│    │        │偽稱精湛│稱精湛開發│        │        │元      │年12月13日│
│    │        │開發公司│公司現場）│        │        │        │以25萬元價│
│    │        │技師）  │、丙○○（│        │        │        │格轉售予謝│
│    │        │        │精湛公司人│        │        │        │志宗（讓渡│
│    │        │        │頭負責人）│        │        │        │書記載27萬│
│    │        │        │          │        │        │        │元）      │
├──┼────┼────┼─────┼────┼────┼────┼─────┤
│ 11 │8130-PW │邱啟評（│謝惠如（偽│95.10.24│精湛公司│82萬8000│劉宏昌於95│
│    │        │偽稱精湛│稱精湛開發│        │        │元      │年11月17日│
│    │        │開發公司│公司職員）│        │        │        │以25萬元價│
│    │        │技師）  │、丙○○（│        │        │        │格轉售予謝│
│    │        │        │精湛公司人│        │        │        │志宗（讓渡│
│    │        │        │頭負責人）│        │        │        │書記載26萬│
│    │        │        │          │        │        │        │5000元）  │
├──┼────┼────┼─────┼────┼────┼────┼─────┤
│ 12 │1080-SC │林智賢（│林清源（偽│95.10.24│精湛公司│77萬9000│劉宏昌以25│
│    │        │偽稱精湛│稱高峰開發│        │        │元      │萬元價格轉│
│    │        │開發公司│公司主任）│        │        │        │售予謝志宗│
│    │        │現場技師│          │        │        │        │（讓渡書記│
│    │        │）      │          │        │        │        │載27萬5000│
│    │        │        │          │        │        │        │元）      │
├──┼────┼────┼─────┼────┼────┼────┼─────┤
│ 13 │9329-PS │蔡佳秀（│鄭簽      │95.10.24│精湛公司│82萬8000│劉宏昌於95│
│    │        │偽稱精湛│          │        │        │元      │年11月22日│
│    │        │建設股份│          │        │        │        │以25萬元價│
│    │        │有限公司│          │        │        │        │格轉售予謝│
│    │        │銷售）  │          │        │        │        │志宗（讓渡│
│    │        │        │          │        │        │        │書記載27萬│
│    │        │        │          │        │        │        │5000元）  │
├──┼────┼────┼─────┼────┼────┼────┼─────┤
│ 14 │9330-PS │沈家揚（│李文山（偽│95.10.24│精湛公司│78萬8000│劉宏昌以25│
│    │        │偽稱精湛│稱高峰股份│        │        │元      │萬元價格轉│
│    │        │建設股份│有限公司職│        │        │        │售予謝志宗│
│    │        │有限公司│員）      │        │        │        │（讓渡書記│
│    │        │工地主任│          │        │        │        │載27萬元）│
│    │        │）      │          │        │        │        │          │
└──┴────┴────┴─────┴────┴────┴────┴─────┘

司法院資訊處製作；財團法人民間司法改革基金會備份。
